臺灣臺中地方法院民事判決
109年度簡上附民移簡字第27號
原      告  蘇王子  
被      告  劉育鑫(劉國光之承受訴訟人)


            劉士豪(劉國光之承受訴訟人)

兼訴訟代理  
人          劉青樺(劉國光之承受訴訟人)



上列原告因被告損害賠償案件於刑事訴訟程序提起附帶民事訴訟
請求損害賠償事件，經本院刑事庭裁定移送前來（本院109年度
簡上附民字第8號），本院於民國111年6月24日言詞辯論終結，
判決如下：
    主    文
被告劉育鑫、劉士豪、劉青樺應於繼承劉國光遺產範圍內連帶給
付原告新臺幣20,000元，及被告劉育鑫自民國110年8月19日起、
被告劉士豪自民國110年9月28日起、被告劉青樺自民國110年8月
14日起，均至清償日止，按年息5%計算之利息。
原告其餘之訴駁回。
    事 實 及 理 由
壹、程序事項：
一、按修正之民事訴訟法簡易訴訟程序，依本施行法第12條第10
    項公告施行後，於修正前已繫屬之事件，未經終局裁判者，
    其法院管轄權及審理程序，適用修正後之規定，民事訴訟法
    施行法第4條之1第1款定有明文。而依修正後民事訴訟法第4
    27條第2項第12款規定，適用刑事簡易訴訟程序案件之附帶
    民事訴訟，經裁定移送民事庭者者，不問其標的金額或價額
    ，應一律適用簡易程序。至於適用刑事簡易訴訟程序案件之
    附帶民事訴訟移送至地方法院民事庭後以何審級審理，視原
    告於刑事簡易訴訟程序第一審或第二審提起刑事附帶民事訴
    訟而定（民事訴訟法第427條修正立法理由、臺灣高等法院
    暨所屬法院104年法律座談會民事類第42號提案研討結果參
    照）。查本件原告係於本院刑事庭109年度簡上字第67號刑
    事案件審理中（刑事簡易程序第二審），提起附帶民事訴訟
    事件（109年度簡上附民字第8號），本院刑事庭合議庭裁定
    移送本院民事庭，依據上開說明，應由本院民事合議庭依民
    事簡易第二審訴訟程序審理，合先敘明。
二、按當事人死亡者，訴訟程序在有繼承人、遺產管理人或其他
    依法令應續行訴訟之人承受其訴訟以前當然停止。上開承受
    訴訟人，於得為承受時，應即為承受之聲明，他造當事人，
    亦得聲明承受訴訟。又當事人不聲明承受訴訟時，法院亦得
    依職權，以裁定命其續行訴訟，民事訴訟法第170條、第175
    條及第178條分別定有明文。本件原告起訴後因被告即被繼
    承人劉國光死亡，經本院依職權裁定命被繼承人劉國光之繼
    承人即劉育鑫、劉士豪、劉青樺、衛英承受訴訟並續行訴訟
    （見本院卷第101-102頁），嗣原告於本院民國111年6月24
    日言詞辯論時當庭撤回對衛英部分之訴訟，故本件被告應為
    承受訴訟人劉育鑫、劉士豪、劉青樺。
貳、實體事項：
一、原告起訴主張：被繼承人劉國光為臺中市○○區○○街000巷00
    號荔園華廈社區之住戶，原告蘇王子派駐該社區擔任總幹事
    ，於108年8月21日12時26分許，在該社區管理室，被繼承人
    劉國光因不滿原告蘇王子所飼養之寵物狗未繫狗繩，持磚頭
    欲丟擲該寵物犬未果，經原告蘇王子予以制止，被繼承人劉
    國光竟基於傷害他人身體之犯意，以拳頭、手肘推打原告蘇
    王子之胸口，致原告蘇王子受有右側胸腹壁鈍傷之傷害，業
    經本院刑事庭以109年度簡上字第67號判決判處罪刑確定，
    原告因此受有2個月不能工作之薪資損失新臺幣（下同）3萬
    元，另因精神痛苦請求慰撫金2萬元，請求被繼承人賠償。
    並聲明：㈠被告劉育鑫、劉士豪、劉青樺應連帶賠償5 萬元
    及自刑事附帶民事起訴狀繕本送達被繼承人劉國光翌日起至
    清償日止，按年息百分之5 計算之利息。㈡願供擔保請准宣
    告假執行。
二、被告抗辯：其等久未與父親聯絡，不清楚本案之經過，但原
    告請求薪資損失部分，原告被解雇應與本件傷害事故無關，
    另原告請求之慰撫金過高。並聲明：原告之訴及假執行之聲
    請均駁回。
三、本院之判斷：
　㈠原告主張於上開時地遭被繼承人劉國光傷害等情，被告雖表
    示不清楚事發經過，但有佛教慈濟醫療財團法人臺中慈濟醫
    院診斷證明書、警員職務報告、手機蒐證錄影畫面檔案、翻
    拍照片、譯文、本院刑事庭勘驗筆錄等附卷可稽（見臺灣臺
    中地方檢察署108年度偵字第32235號卷第37、47-55、81-83
    頁、本院109年度簡上字第67號卷第66-67頁），此部分事實
    ，已可認定。
　㈡按因故意或過失，不法侵害他人之權利者，負損害賠償責任
    ；不法侵害他人之身體、健康、自由，或不法侵害其他人格
    法益而情節重大者，被害人雖非財產上之損害，亦得請求賠
    償相當之金額。民法第184條第1項前段、第195條第1項前段
    分別定有明文。查被繼承人劉國光既有上開侵權行為，自應
    負侵權行為之損害賠償責任，茲就原告各項請求是否有理由
    ，分述如下：
　⒈原告主張被繼承人劉國光當時一直到其管理公司亂，劉國光
    還威脅老闆，要讓其離職，所以其後來才沒有工作，不是委
    員那邊把我用掉，是劉國光一直去亂，導致其失去工作，因
    此受有2個月薪資損失損失30,000元部分，為被告所否認。
    查原告自陳失去工作係因被繼承人劉國光至其公司鬧事搗亂
    所致，並非前揭傷害導致受傷無法工作，故原告失去工作部
    分與前揭傷害之侵權行為無關，不得在本件訴訟向被告請求
    此一損害，此部分請求即無理由。
　⒉原告另主張因本次事件受有精神上痛苦，請求精神慰撫金3萬
    元。按被害人受有非財產上損害，請求加害人賠償相當金額
    之慰撫金時，法院對於慰撫金之量定，應斟酌實際加害情形
    、所造成之影響、被害人痛苦程度、兩造之身分、地位、經
    濟情形及其他各種狀況，以核定相當之數額（最高法院51年
    台上字第223號、47年台上字第1221號判例參照）；復按慰
    撫金之多寡，應斟酌雙方之身分、地位、職業、教育程度、
    財產及經濟狀況、加害之程度、被害人所受之痛苦及其他各
    種情形核定相當之數額。原告因被繼承人之上開侵權行為受
    有前揭傷害，精神上自受有一定程度之痛苦，原告依據民法
    第195條第1項之規定請求被告給付其非財產上之損害，應屬
    有據。查原告為高職畢業，被繼承人劉國光為國中畢業且已
    死亡，審酌兩造財產狀況及兩造之身分、地位、被繼承人之
    加害程度、原告所受生理上之痛苦等一切情狀，認原告請求
    精神慰撫金20,000元，應屬適當。
　㈢按給付無確定期限者，債務人於債權人得請求給付時，經其
    催告而未為給付，自受催告時起，負遲延責任，其經債權人
    起訴而送達訴狀，或依督促程序送達支付命令，或為其他相
    類之行為者，與催告有同一之效力；遲延之債務，以支付金
    錢為標的者，債權人得請求依法定利率計算之遲延利息；應
    付利息之債務，其利率未經約定，亦無法律可據者，週年利
    率為百分之5，民法第229條第2項、第233條第1項前段、第2
    03條分別定有明文。本件原告對被告之侵權行為損害賠償請
    求權，核屬無確定期限之給付，經原告提起刑事附帶民事訴
    訟起迄今被告仍未給付，依法應負遲延責任。原告雖請求自
    本件刑事附帶民事訴訟起訴狀繕本送達被繼承人劉國光時起
    算遲延利息，但本件刑事附帶民事訴訟起訴狀繕本於109年1
    0月12日向劉國光送達時因其死亡遭退件，並未合法送達。
    故本件僅能自刑事附帶民事訴訟起訴狀繕本送達各被告時起
    算遲延利息，其中劉育鑫部分於110年7月29日國內公示送達
    ，經20日於110年8月18日生效，應自翌日即110年8月19日起
    算遲延利息；劉士豪部分於110年7月29日國外公示送達，經
    60日於110年9月27日生效，自翌日110年9月28日起算遲延利
    息；劉青樺部分於110年8月3日寄存送達，經10日於110年8
    月13日生效，自翌日110年8月14日起算遲延利息，超過部分
    即屬無據。
　㈣按繼承人自繼承開始時，除本法另有規定外，承受被繼承人
    財產上之一切權利、義務。但權利、義務專屬於被繼承人本
    身者，不在此限。繼承人對於被繼承人之債務，以因繼承所
    得遺產為限，負清償責任。又繼承人對於被繼承人之債務，
    以因繼承所得遺產為限，負連帶責任。民法第1148條第1項
    、第2項、第1153條第1項分別定有明文。再限定繼承之繼承
    人，仍應繼承被繼承人之債務全額，僅以因繼承所得之遺產
    為限度，負償還責任，即限定繼承人非無債務，僅其責任有
    限而已。限定繼承債權人，得就債權全額為裁判上及裁判外
    一切請求，僅法院應為保留的給付（於繼承財產限度內為給
    付）之判決，不得命為超過繼承所得遺產之給付（臺灣高等
    法院暨所屬法院101年法律座談會民事類提案第10號法律問
    題研討結果亦同此說）。查，劉國光於本件起訴後之109年9
    月6日死亡，被告等為其繼承人，依上開說明僅於繼承遺產
    範圍內負責任。又原告請求被告給付之聲明，未加上保留的
    限制即「於繼承被繼承人劉國光之遺產範圍」，本院就超過
    部分亦應予以駁回。　
四、綜上所述，原告依侵權行為之法律關係請求被告劉育鑫、劉
    士豪、劉青樺應於繼承劉國光遺產範圍內連帶給付原告20,0
    00元，及劉育鑫部分於110年8月19日起、劉士豪部分於110
    年9月28日起、劉青樺部分於110年8月14日起，均至清償日
    止，按年息5%計算之利息，為有理由，應予准許。逾此部分
    之請求，則屬無據，應予駁回。
五、原告雖陳明願供擔保請准宣告假執行，惟本件訴訟由民事庭
    以合議方式依簡易第二審程序審理判決，已如前述，而本件
    訴訟標的金額為50,000元，未逾民事訴訟法第466條第3項、
    第1項規定之150萬元，依同法第436條之2第1項規定，屬不
    得上訴第三審法院之事件，故本件訴訟經本院判決即為確定
    ，自無宣告假執行之必要，法院亦無需另為准駁之諭知，附
    此說明。
六、本件判決事證已臻明確，兩造其餘攻擊防禦方法及舉證，均
    已無礙本院上開審認，自毋庸逐一論駁，附此敘明。
七、本件係原告提起刑事附帶民事訴訟，經本院刑事庭依刑事訴
    訟法第504條第1項規定裁定移送前來，依同條第2項之規定
    ，免納裁判費，且在本院民事庭審理期間，並未產生其他訴
    訟費用，故不生訴訟費用負擔問題，併予敘明。　　
中　　華　　民　　國　　111 　年　　7 　　月　　15　　日
                  民事第五庭審判長法  官  陳文爵

                                  法  官  陳盈睿

                                  法  官  王奕勛
以上正本係照原本作成。　　　　　　　　　　　　　　　　　
不得上訴。
中　　華　　民　　國　　111 　年　　7 　　月　　15　　日
                                  書記官  高偉庭